【裁判字號】    95,上訴,1614
【裁判日期】    951005
【裁判案由】    偽造文書等
【裁判全文】
臺灣高等法院臺中分院刑事判決        95年度上訴字第1614號
上  訴  人  臺灣臺中地方法院檢察署檢察官
上  訴  人
即  被  告  丁○○
送達代收人  丙○○
選任辯護人  蔡振修律師
            劉清彬律師
上列上訴人因偽造文書等案件，不服臺灣臺中地方法院95年度訴
字第529號中華民國95年5月22日第一審判決（起訴案號：臺灣臺
中地方法院檢察署94年度偵字第1589號），提起上訴，本院判決
如下：
        主  文
原判決就行使偽造私文書及定執行刑部分均撤銷。
丁○○行使偽造私文書，足以生損害於他人，處有期徒刑月，
如易科罰金，以銀元佰元即新台幣玖佰元折算壹日，如附表所
示偽造之乙○○簽名貳枚、指印壹枚沒收。
其餘部分上訴駁回。
撤銷改判即行使偽造私文書部分所處有期徒刑月與上訴駁回即
相姦部分所處有期徒刑伍月，應執行有期徒刑陸月，如易科罰金
，以銀元佰元即新台幣玖佰元折算壹日。如附表所示偽造之乙
○○簽名貳枚、指印壹枚沒收。
        事  實
一、丁○○為迪士尼幼稚園大肚分班之負責人，林貞吟於該處擔
    任所長。丁○○明知林貞吟（另由檢察官簽分偵辦並提起公
    訴，因乙○○撤回告訴，經台灣台中地方法院以九十五年度
    易字第七八四號刑事判決判處不受理）為有配偶之人，仍基
    於與林貞吟相姦之概括犯意，自民國（下同）九十二年六月
    間起，至九十三年三月五日止，連續在臺中縣大肚鄉「華倫
    汽車旅館」及附近不詳之汽車旅館等地，與林貞吟相姦多次
    。至九十三年農曆新年後，林貞吟察覺懷孕，丁○○曾分別
    於九十三年二月二十四日、九十三年三月二日，兩度於上班
    時間內陪同林貞吟外出，至彰化縣彰化市漢銘醫院產檢，取
    得胎兒之超音波照片，嗣即不斷要求林貞吟墮胎。林貞吟同
    意墮胎後，丁○○即於九十三年三月五日，陪同林貞吟至彰
    化縣彰化市漢銘醫院施行人工流產手術，然因人工流產需得
    配偶之同意，丁○○即冒林貞吟配偶乙○○之名義，於漢銘
    醫院之「人工流產手術及麻醉同意書」之保證人欄位上，偽
    簽乙○○之簽名二枚、指印一枚，並填載乙○○之身分證統
    一編號、住址「同上」、與患者之關係「夫妻」等資料後，
    交付予該醫院人員而提出行使，足以生損害於乙○○。嗣林
    貞吟返家後，身體不適，始對乙○○告知上情。
二、案經乙○○訴由臺灣臺中地方法院檢察署檢察官偵查起訴。
        理  由
一、訊據被告丁○○坦承偽造告訴人乙○○為保證人名義之人工
    流產手術及麻醉同意書，交付漢銘醫院人員而提出行使等情
    ，惟矢口否認有何妨害家庭犯行，於原審辯稱：伊並未與林
    貞吟發生性關係，因林貞吟身體不適，伊基於同事情誼才陪
    同林貞吟就醫，並應林貞吟之要求在前述同意書上簽乙○○
    之名字，林貞吟指稱伊大腿中間內側有約十元硬幣大小之疤
    痕一節，在迪土尼幼稚園舉辦戶外活動伊穿著短褲時均可看
    得見，另林貞吟指稱伊左右睪丸大小不同一節，應係衛生所
    派人來檢查小朋友們有無隱睪症時，大家在衛生所談論，有
    老師發問為何要檢查這個，衛生所的人回答說：「不用太緊
    張，以後你們小孩如果是大小顆，也不是很嚴重。」當時伊
    順口說：「這不用緊張，伊也是大小顆，但伊也是有三、四
    個孩子」，這段話可能被林貞吟聽到云云。嗣又改稱；伊曾
    因睪丸水腫住院，林貞吟曾來探視，可能有聽護士或同事轉
    述云云。於本院辯稱：伊於偵查及原審中係陳述林貞吟可能
    得知伊睪丸左大右小之一切情況，林貞吟指稱伊左右睪丸大
    小差很多，與檢察官當庭勘驗伊之身體，係左邊略大於右邊
    不符，應係衛生所派人來檢查小朋友們有無隱睪症時，大家
    談論時，伊順口提及自己也是大小顆，左邊大於右邊，林貞
    吟聽聞，林貞吟此部分所述係傳聞證據，林貞吟就與伊在車
    上發生性關係，經法務部調查局測試，呈現情緒波動反應，
    研判有說謊，其所稱嗣後與伊發生性關係真實性即非無疑，
    伊係單純基於同事情誼陪同林貞吟前往醫院，並未叫其墮胎
    ，於林貞吟檢查結束後，由護士交與二張超音波照片，伊事
    後忘記轉交林貞吟云云。
    惟查：
（一）被告明知林貞吟為有配偶之人，且如何與林貞吟發生多次
      性行為等情，業經證人林貞吟於偵查中結證甚詳，並指出
      被告身體之二處特徵：(一)大腿中間內側有約十元硬幣大
      小之疤痕，(二)睪丸左大右小。此二點均經檢察官於九十
      四年六月八日偵訊時勘驗無訛，攝有照片四張可稽（附於
      偵查卷末「臺中縣警察局烏日分局公文封」內）。其中大
      腿中間內側之疤痕，於被告穿著短褲時雖可看見，然而睪
      丸左大右小一節，若非被告確與林貞吟發生性關係，林貞
      吟如何能夠得知？被告對此，於九十四年六月八日偵訊時
      辯稱：係伊在「人體研討會」中提到過，於原審法院行準
      備程序時稱係「衛生所派人來檢查小朋友們有無隱睪症時
      ，大家在衛生所談論」云云，嗣於原審審理時又改稱；伊
      曾因睪丸水腫住院，林貞吟曾來探視，可能有聽護士或同
      事轉述云云，前後不一，已難遽信，矧依被告上開所述，
      其並不知林貞吟何以得知其睪丸左大右小之隱私，所稱林
      貞吟所言係傳聞證據，自不足採。且此攸關人體隱私，縱
      被告曾於無意中提及，應係稍微點到為止，林貞吟如何能
      夠明確得知被告睪丸為「左大右小」？證人林貞吟於偵查
      時雖曾證稱：被告睪丸左大右小，相差很多，與檢察官勘
      驗被告睪丸左邊略大於右邊，稍有出入，然被告睪丸確係
      左大右小則相符，尚難以此即認林貞吟所述係傳聞。且證
      人林貞吟就有在車上與被告丁○○發生性關係，經測試雖
      呈情緒波動反應，然就有與丁○○發生性關係之問題，經
      測試並無情緒波動之反應，研判未說謊，反之被告雖有到
      場但拒絕受測，有法務部調查局九十四年七月二十六日調
      科參字第○九四○○三四二○三○號測謊報告書附於偵查
      卷第三二頁可參，顯見被告心虛之情。又偵查卷第五十六
      頁所附胎兒超音波照片二張，係被告於九十四年八月二十
      四日偵訊時自行提出，若被告單純基於同事情誼才陪同林
      貞吟前往醫院產檢，何以竟會保留林貞吟受孕胚胎著床之
      超音波照片，而非交由林貞吟自行保管？參以證人林貞吟
      係有夫之婦，若非確有與被告有性關係，斷無自毀名節妄
      加誣攀之理，被告又豈會陪同林貞吟前往產檢及墮胎並冒
      林貞吟之配偶乙○○於人工流產手術及麻醉同意書上簽署
      ，堪認證人林貞吟所述屬實，應可採信。
 (二）此外復有告訴人乙○○提出之戶口名簿影本、漢銘醫院人
      工流產手術及麻醉同意書影本等在卷可稽。被告係迪土尼
      幼稚園大肚分班之負責人，有相當知識經驗，豈會不知於
      人工流產手術及麻醉同意書冒林貞吟配偶乙○○簽署係不
      法之行為。綜上所述，本件事證明確，被告所辯顯係脫卸
      之詞，不足採信，其相姦及行使偽造私文書犯行均堪認定
      。被告聲請傳訊證人李宜玲，證明迪士尼幼稚園大肚分班
      位處鄉下，平時幼稚園內師生如有就醫需求，均由被告駕
      車載送，被告載林貞吟就醫確係基於同事情誼，本院認此
      與被告有無與林貞吟相姦之事實並無重要關係，且本件事
      證已臻明瞭無再調查之必要，爰不予傳訊。
二、核被告丁○○所為，係犯刑法第二百三十九條後段之與有配
    偶之人相姦罪及同法第二百十六條、第二百十條之行使偽造
    私文書罪。被告偽造署押係偽造私文書之部分行為，偽造私
    文書之低度行為則為行使之高度行為所吸收，均不另論科。
    被告多次與有配偶之人相姦，所為時間緊接，犯構成要件相
    同之罪，顯係基於概括犯意為之，為連續犯，應依修正前刑
    法第五十六條之規定以一罪論，並加重其刑 (按九十四年二
    月二日修正公布，九十五年七月一日施行之刑法第五十六條
    雖廢除連續犯之規定，比較修正前後之規定，以修正前之規
    定有利於被告，依刑法第二條第一項前段規定應適用修正前
    之規定 )。所犯相姦罪及行使偽造私文書罪二罪之間，犯意
    各別，罪名互異，應分論併罰。原審就被告所犯相姦罪部分
    酌酌被告身為幼稚園負責人，智識程度不低，從事教育工作
    ，本身亦有家庭，子女均已成年，竟不知潔身自愛，而與園
    內所長發生妨害家庭之淫亂犯行，且導致林貞吟因此墮胎，
    其動機及目的無非滿足一己淫慾，犯後仍一再飾詞狡辯，毫
    無任何悔意，態度不佳等一切情狀，依刑法第五十六條 (修
    正前)、第二百三十九條後段量處有期徒刑五月，並依修正
    前刑法第四十一條第一項前段規定諭知易科罰金之折算標準
    (按被告犯罪時之刑法第四十一條條第一項前段規定：「犯
    最重本刑為五年以下有期徒刑以下之刑之罪，而受六個月以
    下有期徒刑或拘役之宣告，因身體、教育、職業、家庭之關
    係或其他正當事由，執行顯有困難者，得以一元以上三元以
    下折算一日，易科罰金。」又受刑人行為時之易科罰金折算
    標準，修正前罰金罰鍰提高標準條例第二條前段（現已刪除
    ）規定，就其原定數額提高為一百倍折算一日，則本件受刑
    人行為時之易科罰金折算標準，應以銀元三百元即新台幣玖
    佰元折算一日。而九十五年七月一日修正公布施行之刑法第
    四十一條第一項前段則規定：「犯最重本刑為五年以下有期
    徒刑以下之刑之罪，而受六個月以下有期徒刑或拘役之宣告
    者，得以新臺幣一千元、二千元或三千元折算一日，易科罰
    金。」，比較修正前後之易科罰金折算標準，以九十五年七
    月一日修正公布施行前之規定，較有利於被告，依刑法第二
    條第一項前段，適用修正前刑法第四十一條第一項前段規定
    ，定其折算標準），核其認事、用法、量刑均無不當，被告
    上訴否認犯罪及檢察官據告訴人之聲請以原審此部分量刑過
    輕為由上訴，均無理由，應予駁回。至原審就被告行使偽造
    私文書犯行論科，固非無見，惟查附表之漢銘醫院九十三年
    三月五日「人工流產手術及麻醉同意書」保證人欄位上，偽
    造之「乙○○」簽名有二枚、指印一枚，原審僅就乙○○之
    署押一枚宣告沒收，尚有未洽。檢察官雖非以此為由上訴，
    然原審此部分判決既有如上未當之處，應由本院將此部分及
    定執行部分撤銷改判。爰審酌被告犯行使偽造私文書罪旨在
    使林貞吟得以進行墮胎及其犯罪之手段、所生之危害暨犯罪
    後之態度等一切情狀，量處如主文第二項所示之刑，並依修
    正前刑法第四十一條第一項前段規定諭知易科罰金之折算標
    準，並與上訴駁回部分依修正前刑法第五十一條第五款之規
    定定其應執行之刑 (按九十四年二月二日修正公布，九十五
    年七月一日施行之刑法第五十一條第五款規定：宣告多數有
    期徒刑者，於各刑中之最長期以上，各刑合併之刑期以下，
    定其刑期，但不得逾三十年。修正前之規定則為不得逾二十
    年。比較修正前後之規定，修正後之規定並非較有利於行為
    人，依刑法第二條第一項前段規定，應依修正前刑法，定其
    應執行之刑)及依修正前刑法第四十一條第一項前段規定諭
    知易科罰金之折算標準。如附表所示偽造之「乙○○」簽名
    二枚、指印一枚，依刑法第二百十九條之規定宣告沒收。
三、據上論斷，應依刑事訴訟法第三百六十九條第一項前段、第
    三百六十四條、第三百六十八條、第二百九十九條第一項前
    段、刑法第二條第一項前段、第二百十六條、第二百十條、
    第五十一條第五款（修正前）、第二百十九條、第四十一條
    第一項前段 (修正前 )、罰金罰鍰提高標準條例第二條，判
    決如主文。
本案經檢察官甲○○到庭執行職務。
中    華    民    國    95    年    10    月    5     日
               刑事第九庭  審判長法  官  陳  筱  珮
                                 法  官  余  仕  明
                                 法  官  康  應  龍
上列正本證明與原本無異。
行使偽造文書部分得上訴。
如不服本判決應於收受送達後十日內向本院提出上訴書狀，其未
敘述上訴之理由者並得於提起上訴後十日內向本院補提理由書（
均須按他造當事人之人數附繕本）。
                                 書記官  姚  錫  鈞
中    華    民    國    95    年    10    月    11    日
附表：漢銘醫院九十三年三月五日「人工流產手術及麻醉同意書
      」保證人欄位上，偽造之「乙○○」簽名二枚、指印一枚
                                                      Ｆ


司法院資訊處製作；財團法人民間司法改革基金會備份。
